【裁判字號】    92,易,1667
【裁判日期】    920724
【裁判案由】    商標法
【裁判全文】
臺灣板橋地方法院刑事判決                        九十二年度易字第一六六七號
    公  訴  人  臺灣板橋地方法院檢察署檢察官
    被      告  甲○○
右列被告因商標法案件，經檢察官提起公訴（九十一年度偵字第九０三一號），本院
判決如左：
    主    文
甲○○連續明知為意圖欺騙他人，於同一商品，使用近似於他人註冊商標之圖樣之商
品而販賣，處有期徒刑參月，如易科罰金，以參佰元折算壹日，緩刑貳年。
扣案之販售仿冒如附件所示「ＰＯＭＰＯＭＰＵＲＩＮ」之商標圖樣之商品彩色型錄
貳張、商品報價肆張、庫存紀錄單捌張、產品編一覽表壹拾貳張、貨櫃明細表貳拾壹
張、出退單壹拾陸張均沒收。
    事    實
一、甲○○係址設臺北縣永和市○○街五十二巷一弄七號「寶船實業有限公司」（下
    稱寶船公司）之負責人，明知如附件所示「ＰＯＭＰＯＭＰＵＲＩＮ」（中文譯
    名為布丁狗）之商標圖樣，係日商三麗鷗股份有限公司（下稱三麗鷗公司）向經
    濟部中央標準局（現改制為智慧財產局）註冊之商標，專用期間自民國（下同）
    八十九年九月一日至九十九年四月十五日止，指定使用於玩具、縫製填充玩具、
    洋娃娃、跳繩、游泳圈、海灘球、網球、高爾夫球、塑膠泳池、羽球拍、積木玩
    具、滑雪板、哨子、骰子、滑雪用手套等商品，且為相關消費大眾所共知之知名
    商標，竟基於明知為意圖欺騙他人，於同一商品，使用近似於他人註冊商標之圖
    樣之商品而輸入、販賣之概括犯意，自九十年六月間某日起，在中國大陸某現貨
    市場，向不詳姓名年籍之成年男子，以不詳之價格購入仿冒附件所示「ＰＯＭＰ
    ＯＭＰＵＲＩＮ」商標圖樣之「奶油狗布偶玩具」商品後由海運輸入台灣，並自
    九十年六月十三日起，在上揭寶船公司內，販賣上開仿冒上開商標圖樣之「奶油
    狗布偶玩具」予不特定人，嗣於九十一年五月十五日十時三十分許，在上址為警
    持搜索票查獲，扣得其所有之仿冒如附件所示「ＰＯＭＰＯＭＰＵＲＩＮ」之商
    標圖樣之商品彩色型錄二張、商品報價四張、庫存紀錄單八張、產品編一覽表十
    二張、貨櫃明細表二十一張、出退單十六張。
二、案經三麗鷗公司訴由臺北縣政府警察局移送台灣板橋地方法院檢察署檢察官偵查
    起訴。
    理    由
一、訊據被告甲○○對所販賣之「奶油狗布偶玩具」樣式形狀與告訴人享有商標專用
    權之「ＰＯＭＰＯＭＰＵＲＩＮ」之商標圖樣相同之事實固不爭執，惟辯稱：告
    訴人之商標專用權之保護應僅及於平面而不及於立體，伊販售之立體布偶玩具非
    屬商標之使用云云。查：（一）如附件所示告訴人之「ＰＯＭＰＯＭＰＵＲＩＮ
    」之商標圖樣，係取得我國商標專用權，指定使用如事實欄所載之商品，且為著
    名商標等情，有附件所示商標註冊證、「ＰＯＭＰＯＭＰＵＲＩＮ」之行銷網路
    資料、產品型錄、相關雜誌資訊各一件附卷可稽。又扣案之「奶油狗布偶玩具」
    商品彩色型錄二張，經通體觀察及異時異地隔離觀察結果，認「奶油狗布偶玩具
    」頭載畫家帽之造型、黃色垂身小狗之樣式，均與附件所示告訴人享有商標專用
    權之「ＰＯＭＰＯＭＰＵＲＩＮ」圖形大體相同，顯屬近似無訛，先此指明。（
    二）本件爭執重點，為將「ＰＯＭＰＯＭＰＵＲＩＮ」之商標圖樣製作成近似該
    圖樣之立體布偶玩具是否為商標法所謂之「使用」？即「商標商品化」、「將商
    標立體化之商品」是否受商標法之保護？（１）按商標法第五條規定：「商標所
    使用之文字、圖形、記號、顏色組合或其他聯合式，應足以使一般商品購買人認
    識其為表彰商品之標識，並得藉以與他人之商品相區別」，雖就得申請做為商標
    者，僅限於文字、圖形、記號、顏色組合或其聯合式之平面圖樣，不包括「立體
    商標」。然此係因行政審查作業為顧及審查程序與公告之書面性、抽象性、簡便
    性、行政體系負荷可能等等因素，暫不容許商標專用權人將所有商標以立體呈現
    之型態註冊，此由司法院咨行政院之院字第一八七六號解釋謂：「如紙造或絹製
    花枝為商標，其商標之形狀、位置、排列、顏色，殊難保其永久確定不變」等語
    ，可得證明。因此縱使商標法申請登記暫不開放立體商標之註冊，亦不可當然認
    為將已註冊之商標圖樣立體化後，不受商標法之保護，蓋如何申請商標專用權與
    商標專用權之保護範圍係屬二不同層次之觀念。（２）商標之功能，在於表彰商
    品之來源及保證商品之品質，而商標法所稱之「商標使用」，係指為行銷之目的
    ，將商標使用於商品或其包裝、容器等物件上，而持有、陳列或散布，商標法第
    六條規定甚明，且依商標法施行細則第十五條規定：「商標圖樣之近似，以具有
    普通知識經驗之一般商品購買人，於購買實施以普通所用之注意，有無混同誤認
    之虞判斷之」，故研判有無侵害商標專用權，應著重於商品商標之相同或近似，
    有無影響消費者對於商品生產者之辨識與區別，而非在於商標係平面抑或立體造
    型，或將之立體化作成商品造型，方足以保障消費者及商標專用權人之權益。故
    凡有足使具有普通知識經驗之一般消費者，於購買商品時施以普通所用之注意程
    度，有混同誤認商品生產者之虞者，即足認係侵害商標專用權，而不論該商品是
    否以立體化造型呈現。（３）商標法第六條「商標之使用，係將商標用於商品或
    其包裝或容器上」之規定，所謂「將商標用於商品」，依目的性之解釋，即如合
    於「表彰商品之來源及保證商品品質」之區別性，將商標製成立體化商品應亦屬
    商標之使用範圍，並未有「類推適用」法律之問題，不受刑法第一條罪刑法定主
    義之限制。綜上所述，被告輸入並販售近似告訴人「ＰＯＭＰＯＭＰＵＲＩＮ」
    商標圖形之「奶油狗布偶玩具」立體商品，顯屬侵害告訴人之商標專用權無訛。
二、核被告所為，係犯商標法第六十三條之輸入仿冒商標商品罪（起訴法條漏引）及
    同條之販賣仿冒商標商品罪，被告先後多次輸入、販賣犯行，各時間緊接，所犯
    罪名及構成要件均屬相同，顯係基於概括犯意為之，應均依刑法第五十六條連續
    犯之規定論以一罪，並加重其刑。被告所犯上開二罪，有方法結果之牽連犯之一
    罪關係，應從一重之販賣仿冒商標商品罪論處。爰審酌被告品性、犯罪之動機、
    目的、手段、及犯罪後坦承犯行，並與告訴人達成和解等一切情狀，量處如主文
    所示之刑，並諭知易科罰金之折算標準。末查，被告未曾受有期徒刑以上刑之宣
    告，此有台灣高等法院被告全國前案紀錄表在卷可考，念其一時失慮，罹犯本罪
    及其經此偵審及科刑教訓後，當益知戒慎，堪信無再犯之虞，本院認被告所宣告
    之刑以暫不執行為適當，爰併宣告緩刑二年，以啟自新。扣案之仿冒如附件所示
    「ＰＯＭＰＯＭＰＵＲＩＮ」之商標圖樣之商品彩色型錄二張、商品報價四張、
    庫存紀錄單八張、產品編一覽表十二張、貨櫃明細表二十一張、出退單十六張，
    係被告所有供犯罪所用之物，併依法併予宣告沒收。
據上論斷，依刑事訴訟法第二百九十九條第一項前段，商標法第六十三條，刑法第十
一條、第五十六條、第四十一條第一項前段、第三十八條第一項第二款、第七十四條
第一款，罰金罰鍰提高標準條例第二條，判決如主文。
本案經檢察官李海龍到庭執行職務。
中      華      民      國      九十二      年    七    月    二十四    日
                                  臺灣板橋地方法院刑事第二庭
                                          法  官  古  秋  菊
右正本證明與原本無異。
如不服本判決，應於判決送達後十日內，向本院提出上訴狀。
                                          書記官  曹  秋  冬
中      華      民國      九十二      年    七    月    二十四    日
附錄本案論罪科刑法條全文
商標法第六十三條：
明知為前條商品而販賣、意圖販賣而陳列、輸出或輸入者，處一年以下有期徒刑、拘
役或科或併科新臺幣五萬元以下罰金。


司法院資訊處製作；財團法人民間司法改革基金會備份。
